【裁判字號】    95,台上,6452
【裁判日期】    951123
【裁判案由】    傷害致人於死
【裁判全文】
最高法院刑事判決            九十五年度台上字第六四五二號
上  訴  人  台灣高等法院台中分院檢察署檢察官
被      告  甲○○
            乙○○
            丙○○
上列上訴人因被告等傷害致人於死案件，不服台灣高等法院台中
分院中華民國九十五年六月七日第二審更審判決（九十五年度重
上更(二)字第三九號，起訴案號：台灣彰化地方法院檢察署八十八
年度偵字第九五三二、九六九二、一０八九四號），提起上訴，
本院判決如下：
    主  文
上訴駁回。
    理  由
按刑事訴訟法第三百七十七條規定，上訴於第三審法院，非以判
決違背法令為理由，不得為之。是提起第三審上訴，應以原判決
違背法令為理由，係屬法定要件。如果上訴理由狀並未依據卷內
訴訟資料，具體指摘原判決不適用何種法則或如何適用不當，或
所指摘原判決違法情事，顯與法律規定得為第三審上訴理由之違
法情形，不相適合時，均應認其上訴為違背法律上之程式，予以
駁回。本件原判決認定被告甲○○係彰化縣員林鎮「櫻花KTV 」
負責人，被告丙○○、乙○○及廖江洋（已判決無罪確定）為該
店職員。民國八十八年五月二日十七時十九分許，黃勝雄打電話
告知甲○○欲至「櫻花KTV 」飲酒，擬以丙○○積欠之賭債抵酒
債，但因不知「櫻花KTV 」之所在，遂與甲○○約在彰化縣員林
鎮育英國民小學（下稱育英國小）前會合後再一同前往。甲○○
即邀廖江洋、乙○○共乘丙○○駕駛之小客車前往育英國小，並
攜帶鋁製球棒一支及約二尺長之鐵棍二支。黃勝雄則搭乘楊正次
駕駛之小客車，與另乘一車之友人吳伯浚、吳源鐘於同日十八時
許抵達育英國小。甲○○、黃勝雄下車後，均因先前喝酒已失自
制力，交談數語即發生互毆，致黃勝雄受有左胸外側五乘四公分
皮下瘀血、左膝前三乘二公分擦挫傷、右膝擦傷零點五公分、左
手後肘部二乘一點五公分擦傷等傷害。丙○○、乙○○、廖江洋
見狀，各持鐵棍、球棒下車，但因對方僅楊正次下車勸架，丙○
○等三人乃終止共同傷害之犯意，趨前欲拉開甲○○、黃勝雄。
黃勝雄見對方人多，倉皇逃跑，乃甲○○接續其傷害之犯意，自
後追逐，丙○○等三人為謀勸架，亦一同追逐至十餘公尺外，於
員林鎮○○街三十二號前追及黃勝雄，甲○○在客觀上可預見持
鐵棍敲擊人之頭部，有發生死亡結果之可能，猶奪取乙○○所持
之鐵棍，朝黃勝雄後腦側敲擊，致黃勝雄當場昏迷倒地，造成左
側枕顳部一點五乘一公分擦傷、左側顳枕部十六公分線形骨折等
傷害，並因外傷性顱內出血，經送醫急救，於同年十月四日十一
時五十五分許不治死亡等情。爰維持第一審論處甲○○傷害人之
身體，因而致人於死罪刑；復以公訴意旨認丙○○、乙○○共同
涉犯刑法第二百七十七條第二項傷害致人於死罪嫌部分，不能證
明其犯罪，併維持第一審諭知丙○○、乙○○無罪部分之判決，
駁回檢察官在第二審之上訴，已綜合全部卷證資料，詳加審酌論
斷，從形式上觀察，並無判決違背法令之情形存在。復查甲○○
與黃勝雄互毆時，丙○○、乙○○等人雖持棍棒下車，但因見對
方僅楊正次一人下車，乃終止共同傷害黃勝雄之犯意，並未進而
予以毆打。參酌黃勝雄左側顳枕部十六公分線形骨折之傷害、左
側枕顳部一點五乘一公分擦傷，係甲○○持鐵棍毆打所致外，其
餘之擦傷或瘀血，則係其與甲○○互毆所造成；且扣案之棒棍經
檢驗結果，亦未發現可疑血跡等情，尚難遽認丙○○、乙○○有
共同傷害黃勝雄之行為。又甲○○於偵查中及第一審法院已一再
供稱其追逐黃勝雄時，搶取乙○○手上之鐵棍，持以毆打黃勝雄
等語。足見甲○○搶取乙○○之鐵棍行兇，事出突然，不能率認
丙○○、乙○○對於甲○○之傷害犯行，具有犯意之聯絡。甲○
○嗣於原審更審中改稱「乙○○拿棍子給我……我才從後面打他
一下」等語，係卸責之詞，不足採信。證人楊正次、吳伯浚及吳
源鐘等人所為之證言，均難執為不利於乙○○、丙○○之證明，
判決內已逐一剖析論敘。上訴意旨僅擷取被告等及楊正次等人之
片段陳述，漫稱案發時，黃勝雄係徒手，倘乙○○、丙○○係下
車勸架，何須分持鐵棍等兇器？而甲○○與黃勝雄均徒手互毆，
亦不可能造成黃勝雄左胸外側瘀血，左膝、右膝及左手後肘等處
擦傷，應係被告等共同圍毆所致等語，徒就原審取捨證據及判斷
證明力職權之適法行使，暨判決內已明白論斷之事項，憑己見為
不同之評價，任意指摘，與法律規定得為第三審上訴理由之違法
情形，不相適合，其上訴為違背法律上之程式，應予駁回。
據上論結，應依刑事訴訟法第三百九十五條前段，判決如主文。
中    華    民    國  九十五  年  十一    月  二十三  日
                      最高法院刑事第二庭
                          審判長法官  紀  俊  乾
                                法官  黃  正  興
                                法官  陳  東  誥
                                法官  王  居  財
                                法官  林  開  任
      本件正本證明與原本無異
                                      書  記  官
中    華    民    國  九十五  年  十一    月  二十七  日
                                                      Ｋ


司法院資訊處製作；財團法人民間司法改革基金會備份。
